【裁判字號】    97,交聲,302
【裁判日期】    970131
【裁判案由】    聲明異議
【裁判全文】
臺灣彰化地方法院交通事件裁定         97年度交聲字第302號
原處分機關  交通部公路總局臺中區監理所彰化監理站
異  議  人
即受處分人  甲○○○即乙○○.
上列受處分人因違反道路交通管理處罰條例案件，對於交通部公
路總局臺中區監理所彰化監理站民國97年1 月15日所為之處分（
彰監四字第裁64─GD0000000 號裁決書），聲明異議，本院裁定
如下：
    主  文
異議駁回。
    理  由
一、本件聲明異議意旨以：異議人甲○○○即乙○○○○所有之
    車牌號碼2Q—178 號營業一般小客車，於民國96年12月14日
    下午3 時10分，行經臺中市○○路處，經員警攔檢表示其汽
    車車牌因塗抹污損而無法辨識，然車牌因掛於前方，時間久
    遠又因吹日曬而褪色，其非故意污損，且其均按時至監理單
    位驗車，然監理單位亦未告知其車牌褪色，應立即改正，其
    係於不知情之情況下被罰，交通部公路總局臺中區監理所彰
    化監理站97年1 月15日所為之處分（彰監四字第裁64─GD00
    00000 號裁決書），於法不合，為此，其對裁罰不服，爰聲
    明異議，請求撤銷原處分云云。
二、按汽車號牌不得變造損毀、塗抹或粘貼其他材料、加裝邊框
    或霓虹燈、裝置旋轉架、顛倒懸掛或以安裝其他器具之方式
    使不能辨認其牌號，並不得以他物遮蔽，如有污穢，致不能
    辨認其牌號時，應洗刷清楚，道路交通安全規則第11條第2
    項定有明文；又按汽車行駛有損毀或變造汽車牌照、塗抹污
    損牌照，或以安裝其他器具之方式，使不能辨認其牌號者，
    處汽車所有人新臺幣（下同）2,400 元以上4,800 元以下罰
    鍰，並責令申請換領牌照或改正，道路交通管理處罰條例第
    13條第1 項第1款 定有明文。
三、異議人甲○○○即乙○○○○固不否認於前揭時、地，其所
    有之營業一般小客車，經員警以其為塗抹污損汽車牌照不能
    辨識號碼為由，當場舉發之事實，惟辯稱，該牌照係因風吹
    日曬而褪色云云，經查：
  (一)依卷附違規採證照片2 紙所示，其中系爭車牌之英文字母「
    2Q—178 」及上方「台灣省」等字樣，已大部分剝落，以致
    牌號無法於白色底板上正常顯示，即使於近距離察看，亦需
    相當仔細觀看始能辨認；況若有光線、角度、反光之影響，
    益增加其辨識之困難度，致影響到牌照號碼之正確判讀，使
    在一般安全行車之適當距離下，不能清楚辨識其牌號，不僅
    造成取締之困難，亦將使他人有須辨認該車牌號碼之情狀時
    ，無法正確辨認，是上揭車輛之牌照號碼經污損塗抹已達不
    能清楚辨認其牌號之程度，應可認定。
  (二)按汽車所有人身為汽車名義管領人，為維護行駛道路之安全
    及秩序即應注意各項汽車設備功能之完善並符合法律之規定
    ，本件異議人為本件違規車輛所有人，自應依前揭之法律規
    定，妥善維護其所有車輛領用之號牌，其既稱車牌號牌因污
    損脫落即應為適當之處理，尚難僅以車牌號牌因風吹日曬自
    然污損或主張監理單位應於驗車時盡告知車牌褪色之義務為
    由，即忽視其對於該號牌管領維護責任而欲圖免責，是異議
    人前開所辯，自無足採。
四、綜上所述，本件原處分機關爰引首揭規定所為之處分，於法
    並無不合，異議人聲明異議為無理由，應予駁回。
據上論斷，應依道路交通案件處理辦法第19條，裁定如主文。
中    華    民    國    97    年    1     月    31    日
                  交通法庭       法  官  唐中興
以上正本證明與原本無異。
如不服本裁定，應於裁定送達後5日內向本院提出抗告狀 (須附
繕本 )。
中    華    民    國    97    年    2     月    2     日
                                 書記官   吳政


司法院資訊處製作；財團法人民間司法改革基金會備份。
